【裁判字號】    98,台上,1951
【裁判日期】    981016
【裁判案由】    請求侵權行為損害賠償
【裁判全文】
最高法院民事判決            九十八年度台上字第一九五一號
上  訴  人  金順泰有限公司
                        之47號
法定代理人  乙○○
訴訟代理人  周仲鼎律師
被 上訴 人  甲○○○
上列當事人間請求侵權行為損害賠償事件，上訴人對於中華民國
九十八年六月九日台灣高等法院台南分院第二審更審判決（九十
七年度上更(一)字第三一號），提起上訴，本院判決如下：
    主  文
原判決廢棄，發回台灣高等法院台南分院。
    理  由
本件上訴人主張：被上訴人之孫即第一審共同被告何志忠於民國
九十二年八月五日起受僱於伊擔任業務員，竟自九十四年起至九
十五年六月初，多次侵占業務上保管伊之應收貨款合計新台幣（
下同）三百四十八萬三千五百零一元，經會計查核對帳發覺，即
陸續簽發如原審判決附表（下稱附表）所示本票九紙抵付，被上
訴人並於員工保證書上簽名，同意擔任何志忠之連帶保證人，爰
本於員工保證契約之法律關係為請求等情，求為命被上訴人應與
何志忠連帶如數給付及自起訴狀繕本送達翌日即九十六年五月十
四日起加計法定遲延利息之判決（第一審判命何志忠應如數給付
本息，駁回上訴人對被上訴人之訴，何志忠未聲明不服）。
被上訴人則以：伊係文盲，僅於九十五年六月十七日在員工保證
書上簽名，不識其餘文字，未為連帶保證人等語，資為抗辯。
原審維持第一審所為上訴人敗訴部分之判決，駁回其上訴，無非
以：按稱人事保證者，謂當事人約定，一方於他方之受僱人將來
因職務上之行為而應對他方為損害賠償時，由其代負賠償責任之
契約；民法第七百五十六條之一定有明文。又所謂職務保證，乃
保證人與僱用人約定，將來被保人之職務行為致生損害於僱用人
時，由保證人負賠償責任之從契約。其效力僅向將來發生。當事
人間如無特別約定，對於僱用人於訂約時，業已發生之損害，保
證人不負賠償責任。被上訴人與第一審共同被告何志忠為祖孫關
係，何志忠原於九十二年八月五日起至九十五年六月八日止受僱
於上訴人擔任業務員，自九十四年間某日起至九十五年六月初止
，連續侵占其向上訴人客戶所收取之貨款計三百四十八萬三千五
百零一元，經上訴人會計查核對帳後發覺，於九十五年六月六日
要求何志忠書立切結書及簽發附表之本票交上訴人抵付，並要求
另覓職務保證人。被上訴人於九十五年六月十七日，在其住處，
於上訴人員工所提出之員工保證書上「連帶保證人」欄內簽名蓋
章，並倒填簽訂日期為九十四年六月十七日，何志忠所犯業務侵
占罪，業經刑事判決有期徒刑二年確定等情，為被上訴人所不爭
，並有切結書一紙、本票九張及原法院九十七年度上易字第六六
○號刑事判決一份附卷可按。從而被上訴人簽署員工職務保證書
之時間，係在何志忠侵占公司貨款之後。員工保證書記載：「具
連帶保證人甲○○○保證何志忠在貴公司任職期內，恪遵貴公司
所訂之辦事規則，如在職期間，因違犯辦事規則，或侵占財務、
貨款、失職、疏忽或其他不法行為，致使貴公司蒙受財物損失時
，本連帶保證人願負完全賠償責任，並放棄先訴抗辯權，……特
具本連帶保證書是實。」等內容，而非記載被上訴人願就何志忠
所為侵占上訴人公司貨款之行為，連帶清償或連帶保證等語，究
其文義，乃保證人即被上訴人與僱用人即上訴人間約定，若將來
被保人即何志忠之職務行為致生損害於僱用人時，即由保證人負
賠償責任之從契約。參諸上訴人之訴訟代理人丙○○於第一審審
理時所陳：九十四年間發現何志忠任職時所簽員工保證書之保證
人已死亡，九十五年六月十三、四日何志忠再找其祖母當保證人
等情，證人楊景文於原審審理時亦具結證稱：因錢已被侵占而倒
填日期從何志忠開始上班時起算等語，顯見上訴人將員工保證書
交由被上訴人在「連帶保證人」欄內簽名蓋章之本意，乃欲成立
民法第七百五十六條之一之人事保證契約，難認被上訴人於九十
五年六月十七日簽署員工保證契約時，兩造間有特別約定被上訴
人就何志忠先前已發生之職務上損害即侵占之公款，亦願負連帶
賠償之責任。況員工保證書上除被上訴人之印文外，包括日期、
被上訴人姓名等均非被上訴人填載，何志忠並稱手寫部分係其填
載，被上訴人不知其侵占貨款一事，是難僅憑員工保證書即認被
上訴人應負本件連帶清償責任。證人楊景文證述被上訴人同意就
何志忠侵占款項負連帶責任而於員工保證書上簽署，為被上訴人
所否認，且與本院認定兩造成立人事保證契約不符，不足採取。
該證人現為上訴人公司業務部經理，原係何志忠在職時之主管，
有法律上及經濟上之利害，與上訴人休戚相關，其證詞偏頗，難
期客觀。上訴人於起訴時，在民事起訴狀載明：被上訴人為何志
忠之職務連帶保證人，丙○○復稱：被上訴人是擔任何志忠任職
時之連帶保證人，顯見楊景文所證，係附合上訴人「連帶保證」
之法律主張，應不足採。至被上訴人於簽立員工保證書三日後之
九十五年六月二十日，將其所有房地設定五百萬元抵押權予其親
戚楊美真，乃事後為避免其所有房地無端遭查封拍賣，所為救助
行為，尚屬人情之常。從而上訴人本於人事保證之法律關係，請
求被上訴人連帶給付上開損害金額本息，不應准許等詞，為其判
斷之基礎。
按解釋契約，固須探求當事人立約時之真意，不能拘泥於契約之
文字，但契約文字業已表示當事人真意，無須別事探求者，即不
得反捨契約文字而更為曲解。查兩造所不爭執之員工保證書記載
：「具連帶保證人甲○○○保證何志忠在貴公司任職期內，恪遵
貴公司所訂之辦事規則，如在職期間，因違犯辦事規則，或侵占
財務、貨款、失職、疏忽或其他不法行為，致使貴公司蒙受財物
損失時，本連帶保證人願負完全賠償責任，並放棄先訴抗辯權，
……特具本連帶保證書是實。」（見原判決第八頁第一○至一五
行），其文義顯示被上訴人就何志忠於上訴人公司任職期間侵占
貨款，致上訴人公司財物損失，願負連帶保證之責。乃原審竟謂
該員工保證書非記載被上訴人願就何志忠所為侵占上訴人公司貨
款之行為，負連帶清償或連帶保證（見原判決第八頁第一五、一
六行），已有捨契約文字而更為曲解之違誤。又原審認何志忠於
九十二年八月五日起至九十五年六月八日止受僱於上訴人公司（
見原判決第七頁末一○、一一行），可見何志忠自九十五年六月
八日以後，似未在上訴人公司任職，被上訴人自無對何志忠此後
之行為為職務保證之必要，被上訴人所以訂立員工保證書交給上
訴人，似在保證何志忠在九十五年六月八日之前因職務上之不法
行為所致對上訴人之賠償債務，乃原審竟謂被上訴人於九十五年
六月十七日簽署員工保證書，乃保證何志忠將來之職務行為致生
損害於上訴人時，由被上訴人負賠償責任之從契約（見原判決第
八頁第一八至二○行），原審解釋契約顯然違反經驗法則及論理
法則。次按證人為不可代替之證據方法，如果確係在場聞見待證
事實，而其證述又非虛偽者，縱令證人與當事人有親屬、親戚或
其他利害關係，其證言亦非不可採信。查證人楊景文雖為何志忠
在職時之主管，現為上訴人公司業務部經理，惟楊景文就其所聞
見之待證事實所為證言，不得僅因其身分關係，即認為不可採。
原審未慮及證人楊景文係在場聞見待證事實之證人，卻泛言楊景
文在法律上及經濟上與上訴人公司有利害關係，休戚相關，推認
其證詞偏頗，難期客觀而不可採，（見原判決第一一頁第(三)點）
，亦違證據法則。上訴論旨，指摘原判決不當，求予廢棄，非無
理由。
據上論結，本件上訴為有理由。依民事訴訟法第四百七十七條第
一項、第四百七十八條第二項，判決如主文。
中    華    民    國  九十八  年    十    月   十六   日
                      最高法院民事第二庭
                          審判長法官  吳  正  一
                                法官  陳  淑  敏
                                法官  阮  富  枝
                                法官  許  正  順
                                法官  魏  大  喨
      本件正本證明與原本無異
                                      書  記  官
中    華    民    國  九十八  年    十    月  二十六  日
                                                      Q


司法院資訊處製作；財團法人民間司法改革基金會備份。
